【裁判字號】    90,易,2739
【裁判日期】    901102
【裁判案由】    家庭暴力防治法之傷害
【裁判全文】
臺灣臺中地方法院刑事判決                          九十年度易字第二七三九號
    公  訴  人  臺灣台中地方法院檢察署檢察官
    被      告  甲○○
右列被告因犯家庭暴力防治法之傷害案件，經檢察官聲請簡易判決處刑（九十年度偵
字第一○五八八號），本院台中簡易庭認不宜以簡易判決處刑（九十年度中簡字第一
三五六號），移由本院普通庭依通常程序審理，本院判決如左：
    主  文
甲○○無罪。
    理  由
一、檢察官聲請簡易判決處刑意旨略以：被告與告訴人係夫妻關係，民國九十年三月
    二十三日凌晨二時許，在台中市○○區○○路三段一五九之十一巷九弄五號五樓
    之一住處內，因告訴人自外喝酒回家後將正在睡覺之被告搖醒，被告竟基於傷害
    之犯意，手持光碟片丟擲告訴人，致告訴人受有右耳、右肩外傷及腰痛等傷害，
    經告訴人提出告訴，因認被告涉犯刑法第二百七十七條第一項之傷害罪嫌等語。
二、按對於現在不法之侵害，而出於防衛自己或他人權利之行為不罰，又不能證明被
    告犯罪或其行為不罰者，應諭知無罪之判決，刑法第二十三條前段及刑事訴訟法
    第三百零一條第一項分別定有明文。又認定犯罪事實所憑之證據，無論係直接證
    據或間接證據，其為訴訟上之證明，須於通常一般之人均不致有所懷疑，而得確
    信其為真實之程度者，始得據為有罪之認定，倘其證明尚未達到此一程度，而有
    合理之懷疑存在，復無其他調查途逕可尋，法院即應為無罪之判決（最高法院七
    十六年台上字第四九八六號判例參照）。
三、本案公訴人認被告涉犯傷害罪嫌，無非以告訴人所述及證人廖家真、廖育凱之證
    言及告訴人所提出之澄清醫院診斷證明書為據。惟訊之被告堅詞否認有傷害犯行
    ，並辯稱：伊長期遭告訴人毆打、虐待，案發當日凌晨二時許，伊於房內睡覺，
    告訴人自外飲酒返家，竟持檯燈底座毆打伊，伊心中難過，且為保護自己，始丟
    擲音樂光碟片，伊並未傷害告訴人，且屬正當防衛等語。經查：
    （一）告訴人於九十年三月二十三日凌晨二時許，在台中市○○區○○路三段一
          五九之十一巷九弄五號五樓之一住處，對被告實施身體上不法侵害行為，
          致被告受有胸部挫傷、頭皮下血腫、頭、左、右手前臂瘀傷等家庭暴力傷
      害，又於同年六月五日再次毆傷被告，被告因有繼續遭受告訴人實施不法
          侵害行為之危險，乃依家庭暴力防治法之規定，向本院聲請核發保護令，
          並獲准許等情，有本院九十年度家護字第一七五號民事通常保護令一份在
          卷可參，並有本院依職權向澄清醫院函調所得之被告急診病歷影本在卷可
          稽，核屬實在，足證告訴人確有於九十年三月二十三日凌晨二時許毆打被
          告之情事。
    （二）次查，被告因告訴人之毆打行為，受有胸部挫傷、頭皮下血腫、頭、左、
          右手前臂瘀傷等傷害，而告訴人僅受有右耳、右肩外傷及腰痛之傷害，有
          澄清醫院之診斷證明書及急診病歷各二份可參；另本院依職權向澄清醫院
          函調所得告訴人之急診病歷之急診護理評估表中載明告訴人就診當時，其
          呼吸有酒味，再依被告與告訴人所子女廖家真、廖育凱於偵查中所為證言
          ，該二名子女於當晚聽到母親（即被告）之哭泣聲而醒來後，並未見到告
          訴人毆打被告。足見本案乃係告訴人毆打被告在先，證人廖家真、廖育凱
          當時因尚在睡夢中乃未見及，嗣被告因告訴人之毆打行為始丟擲音樂光碟
          片以抵抗告訴人之現時不法侵害，證人廖育凱始謂其目睹被告持光碟片丟
          擲告訴人。
四、據上，本案既係被告先遭告訴人毆打成傷，則被告縱有丟擲光碟片以反擊告訴人
    攻擊之情事，惟本院審酌雙方攻擊之時間先後、攻擊方法及攻擊行為之緩急、強
    度，所造成之傷害程度等一切情形，因認被告乃係為防衛自己之安全始為上開丟
    擲光碟片之抵抗行為，衡情係對當時不法之侵害所為之防衛行為，且未逾越必要
    之範圍，尚屬正當，其行為自在不罰之列，依法應為被告無罪之諭知。
據上論斷，應依刑事訴訟法第二百九十九條第一項前段、第四百五十二條、第三百零
一條第一項後段，判決如主文。
中      華      民      國    九十      年     十一     月      二      日
                                        臺灣臺中地方法院刑事第七庭
                                            法  官  林  宗  成
右正本證明與原本無異。
如不服本判決，應於送達後十日內向本院提出上訴狀(須附繕本)，上訴於台灣高等
法院台中分院。
                                            書記官
中      華      民      國    九十      年     十一     月      二      日


司法院資訊處製作；財團法人民間司法改革基金會備份。
